行　政　法　院　判　決　　　　　　　　　　　　　八十七年度判字第一五九七號
　　原　　　告　甲○○
　　被　　　告　嘉義市政府
右當事人間因空氣污染防制法事件，原告不服行政院環境保護署中華民國八十七年二
月二十日八六環署訴字第七八九四○號再訴願決定，提起行政訴訟。本院判決如左︰
　　主  文
原告之訴駁回。
　　事  實
緣被告所屬稽查人員於民國八十六年五月九日十五時九分在嘉義市○○路二二八紀念
公園旁執行路邊攔檢交通工具，經對原告所有車號UMU－一八○ 輕型機車予以檢驗，
該車排放空氣污染物一氧化碳濃度達百分之九．五，超過交通工具空氣污染物排放標
準所定「百分之四．五」之法定標準限值，被告據以裁處新台幣六千元罰鍰。原告不
服，循序提起行政訴訟。茲摘兩造訴辯意旨於次：
原告起訴意旨略謂：一、UMU－一八○ 機車車主於八十六年五月九日，前往行政院環
境保護署之檢驗站辦理排氣檢驗，檢驗項目皆為合格，然同日被告所屬環保局路邊稽
查檢驗卻以一氧化碳濃度達百分之九．五○超過排放標準予以處分罰鍰新台幣陸仟元
。同日同樣檢測標準為何差異如此之大？二、再訴願決定理由謂：「再訴願人所訴〞
其已完成定期檢驗即可免於不定期檢驗不合格之處罰〞核無足採」，顯係以官欺民。
請判決撤銷一再訴願決定及原處分等語。
被告答辯意旨略謂：一、原告指稱機車車號UMU－一八○ 排氣檢驗合格，實為卸責行
徑。車號UMU－一八○ 之輕型機車於八十六年五月九日十五時九分，經被告車輛排氣
檢查人員實施氣狀污染物稽查檢驗工作，檢驗其排放氣狀污染物一氧化碳濃度達百分
之九．五，超過交通工具空氣污染物排放標準〔百分之四．五〕，違反空氣污染防制
法第二十三條第一項規定，爰依同法第四十三條第一項規定處分，原告違反空氣污染
防制法案件之通知書，經以八十六年五月十四日八六府環二字第二○一二○九號函於
八十六年五月十五日送達，依據交通工具排放空氣污染物罰鍰標準第五條規定：逾三
十日未到案依上限標準處罰，原告超逾繳款期限，爰依交通工具排放空氣污染物罰鍰
標準逕行裁決，罰鍰新台幣六千元。原告先經告發後，再於八十六年五月九日十七時
一分，前往經行政院環境保護署許可設立之機器腳踏車排放空氣污染物定期檢驗站檢
驗，兩者間相差近二小時，此由行政院環境保護署機車排氣定期檢驗記錄單檢驗時間
可稽。二、本府告發之事實為原告經本府執行車輛排氣檢查人員實施氣狀污染物稽查
檢驗工作，經檢驗其一氧化碳濃度達百分之九．五，超過交通工具空氣污染物排放標
準〔百分之四．五〕予以告發，與原告依規定參加定期檢驗無涉。三、空氣污染防制
法第二十七條規定使用中之機動車輛應實施排放空氣污染物定期檢驗．．．故機車每
年應例行定檢乙次。又交通工具排放空氣污染物檢驗及處理辦法第八條規定：使用中
交通工具不定期檢驗由各級主管機關於車〔機〕場、站、道路、港區、水域、或其他
適當地點施行，必要時得會同有關單位辦理。經檢驗不合格者，依本法第四十三條規
定處罰。故機車每年定期檢驗與路邊攔檢稽查是不同性質之檢驗，使用中機車每年除
了應定期檢驗外，平時亦須做好維修保養，保持良好排氣狀況，以防制空氣污染。請
判決駁回原告之訴等語。
　　理　由
按交通工具排放空氣污染物，應符合排放標準。違反第二十三條第一項規定者，處使
用人或所有人新台幣一千五百元以上六萬元以下罰鍰，空氣污染防制法第二十三條第
一項、第四十三條第一項定有明文。本件原告所有車號UMU－一八○ 輕型機車，於八
十六年五月九日十五時九分，在嘉義市○○路二二八紀念公園旁，經被告所屬環境保
護局稽查人員，以儀器量測檢驗結果：一氧化碳濃度達百分之九．五，已超過法定排
放標準（一氧化碳百分之四．五），遂於現場掣單告發，並將違規通知單交由該車使
用者鄭凱文簽收，此有嘉義市環境保護局機車路邊稽查檢驗表暨告發通知書（移送聯
）附原處分卷可稽。被告認違規事證明確，以車輛所有人之原告為處分對象，審酌違
規事實情節，裁處罰鍰新台幣六千元，揆諸首揭規定，洵無違誤。一再訴願決定遞予
維持，俱無不妥。至被告答辯內容及訴願決定書所引交通工具排放空氣污染物罰鍰標
準第五條規定，業經司法院釋字第四二三號解釋認有違法律保留原則，應自該解釋公
布之日（86.３.21）起至遲於屆滿六個月時失其效力，併予指明。原告雖訴稱：該車
於同日經行政院環境保護署之檢驗站排氣檢驗結果為合格，何以被告所屬環保局稽查
結果其一氧化碳濃度達百分之九．五，超過排放標準，差異如是之大云云。惟查原處
分卷附嘉義市環境保護局機車路邊稽查檢驗表記載，該車係於八十七年五月九日十五
時九分，經被告所屬環保局稽查人員稽查，而同車至同年月日十七時一分，始至行政
院環境保護署許可設立之機器腳踏車排放空氣污染物定期檢驗站檢驗，亦有同卷所附
行政院環境保護署機車排氣定期檢驗記錄單影本所載檢驗時間可稽，二次受驗時間相
距近二小時，已具相當之時間可供車況之清理與調整，其檢驗之結果當有不同，且至
行政院環境保護署許可設立之檢驗站檢驗在後，尚不得據其在後之檢驗合格證明為原
告有利之認定，原告所訴核無足採，應予駁回。
據上論結，本件原告之訴為無理由，爰依行政訴訟法第二十六條後段，判決如主文。
中    華    民    國     八十七      年      八      月      十三       日
                    行 政 法 院 第 一 庭
                                審 判 長 評  事      黃  綠  星
                                         評  事      彭　鳳　至
                                         評  事      高  秀  真
                                         評  事      藍　獻　林
                                         評  事      黃  璽  君
右  正  本  證  明  與  原  本  無  異
                                         法院書記官  彭  秀  玲
中    華    民    國     八十七      年      八      月      十三       日
